【裁判字號】    89,訴,1130
【裁判日期】    900301
【裁判案由】    妨害自由
【裁判全文】
臺灣臺南地方法院刑事判決                        八十九年度訴字第一一三號
    公  訴  人  臺灣台南地方法院檢察署檢察官
    被      告  甲○○
右列被告因妨害自由案件，經檢察官提起公訴 (八十九年度偵字第七四二九號)，本
院判決如左：
    主  文
甲○○無罪。
    理  由
一、被告甲○○前因與告訴人即其妻乙○○（二人業已離婚）感情不睦，常因細故爭
    執。甲○○於民國八十九年三月十一日上午四時許，以商談事情為由，駕駛告訴
    人所有之自用小客車，偕同告訴人至台南縣永康市○○路皇家汽車賓館房間內，
    毆打告訴人（傷害部分業據撤回告訴）以將加害告訴人身體之非法方法，恐嚇告
    訴人不許離開，致使告訴人心生畏懼而不敢離去，剝奪告訴人之行動自由，迄同
    年三月十二日十三時許，始行讓告訴人離去，因認被告涉有刑法第三百零五條之
    恐嚇危安罪及第三百零二條第一項之剝奪他人行動自由罪嫌。
二、按犯罪事實，應依證據認定之，無證據不得推定其犯罪事實，又不能證明被告犯
    罪者，應諭知無罪之判決，刑事訴訟法第一百五十四條、第三百零一條第一項分
    別定有明文。公訴意旨認被告涉有前揭罪嫌，係以告訴人於警訊中指訴明確及被
    告帶告訴人至前揭汽車賓館後，告訴人在該賓館停留時間達二十四小時以上仍不
    敢離去，顯見告訴人之行動自由已為被告剝奪等情為據。訊據被告於偵審中固坦
    承於前揭時間駕車攜同告訴人至前揭賓館等情，惟堅詞否認涉有前揭罪嫌，辯稱
    ：雖曾毆打告訴人，但並未恐嚇告訴人，亦未限制告訴人之行動自由，不讓告訴
    人離去等語。
三、經查：(1)告訴人於警訊中雖指稱被告於前揭時間曾以如欲離去將動手毆打等言語
    恐嚇伊，致其不敢離去，而剝奪其行動自由云云，然告訴人於偵查中即改稱（甲
    ○○有否把你軟禁在賓館內，不讓你走？）「沒有。」、（甲○○有否說離開他
    就動手打你？）「沒有。」等語（參見偵卷第八頁背面至第九頁），是告訴人於
    警訊及偵查中之陳述前後不一，其於警訊時之陳述是否屬實，已非無疑。另告訴
    人於本院調查時復改稱：因恐自行離開賓館，將遭被告毆打，故不敢離去；且其
    於偵查中應訊時，已與被告離婚，不欲太過絕情，始為對被告有利之陳述云云。
    （參見本院八十九年十一月七日訊問筆錄）。惟告訴人於本院調查時，亦陳稱其
    畏懼涉及誣告罪嫌，故於本院調查時，而為與警訊時相同之陳述等語（參見前開
    訊問筆錄），是告訴人恐其自身受有刑事追訴，而於本院調查時，刻意為與警訊
    時相同，而對被告不利之陳述，是否確與事實相符，即非無疑。(2)告訴人於本院
    調查時，陳稱其於八十九年三月十一日為被告軟禁於賓館之際，曾於被告暫離賓
    館之際，趁機以電話與證人即其母薛林金遍聯絡，但因聯絡之際，尚不知其自己
    為被告軟禁之確實地點，致未能告知其母其身在何處及請其母報警營救云云，然
    證人薛林金遍於同日經本院隔離訊問後證稱：「當日（按指八十九年三月十一日
    ）下午一時許，接到告訴人電話，說他為被告載至汽車旅館，我知道在哪邊（指
    該汽車旅館）。」、（為何不接被害人回來？）「我不想將事情鬧大，所以沒有
    報警，我也沒有過去接她。」、（被害人打電話給你時，有無要求你接他回家？
    ）「我有說要去接他，但他拒絕。說害怕又為被告知道帶走。」（參見前開訊問
    筆錄），是告訴人於本院調查時，就其是否知悉為被告剝奪行動自由之地點一節
    所為之陳述，與證人薛林金遍所為之證述已有出入。另參諸告訴人於本院調查時
    自承：該賓館距離證人薛林金遍住處，開車僅需五分鐘等語（參見本院八十九年
    十二月五日訊問筆錄），依此，果告訴人確為被告軟禁於該賓館，欲離開而遭被
    告以前揭言詞恐嚇而不敢離開，行動自由已被剝奪，何以於聯絡其母薛林金遍之
    際，未曾請求其母代為報警或自行前來協助解除被告所施加之惡害？甚於證人薛
    林金遍欲前去解除行動自由被剝奪之狀態，竟予拒絕？且以證人薛林金遍與告訴
    人關係之密切，竟未曾感受到告訴人正處於行動自由已被剝奪之危險狀態中，而
    亦未採取報警或逕行至該賓館協助告訴人脫離被告掌握等救援告訴人之行為？是
    告訴人就其自身面對被告所施加惡害之種種應對行為，及證人薛林金遍於當日所
    為，似均與常理有違，告訴人對被告前開不利之指述，是否確與事實相符，即有
    可疑之處。依此，被告辯稱係經告訴人同意，而與告訴人於該賓館內同處，並未
    以恐嚇方式剝奪告訴人之行動自由等語，尚非毫無可採。綜此，告訴人對被告不
    利之指述，與證人薛林金遍所為之證述不符，而其自身之行為，亦與常理有違，
    復無他證相佐，從而自難僅以告訴人前後不同之單一指述，即對被告為不利之認
    定。應認被告罪嫌尚有不足。此外，本院復查無其他積極證據足認被告確有公訴
    人所指刑法第三百零五條及第三百零二條第一項之犯行，揆諸前揭法條，自應為
    被告無罪判決之諭知。
據上論斷，應依刑事訴訟法第三百零一條第一項，判決如主文。
本案經檢察官曾昭愷到庭執行職務
中      華      民      國    九十      年      三    月      一      日
                                  臺灣臺南地方法院刑事第四庭
              法  官    卓  穎  毓
右正本證明與原本無異。
如不服本判決，應於判決送達後十日內，向本院提出上訴狀。
                                          書記官    黃  子  起
中      華      民      國    九十      年      三    月      一       日


司法院資訊處製作；財團法人民間司法改革基金會備份。
